【裁判字號】    98,消債更,177
【裁判日期】    980818
【裁判案由】    更生
【裁判全文】
臺灣桃園地方法院民事裁定           98年度消債更字第177號
聲  請  人
即  債務人  甲○
上列當事人因消費者債務清理事件聲請更生，本院裁定如下：
    主  文
更生之聲請駁回。
聲請費用由聲請人負擔。
    理  由
一、按債務人與金融機構協商成立者，不得聲請更生或清算，但
    因不可歸責於己之事由，致履行顯有重大困難者，不在此限
    ；本條例施行前，債務人依金融主管機關協調成立之中華民
    國銀行公會會員，辦理消費金融案件無擔保債務協商機制與
    金融機構成立之協商，準用前項之規定，消費者債務清理條
    例第151 條第5 項、第6 項分別定有明文。又聲請更生或清
    算不合程式或不備其他要件者，法院應以裁定駁回之，但其
    情形可以補正者，法院應定期間先命補正，同條例第8 條亦
    定有明文。次按，依債務人與金融機構協商成立者，除非因
    不可歸責於己之事由，致履行顯有重大困難，否則不得聲請
    更生或清算，清償者債務清理條例第151 條第5 項規定意旨
    甚明。是債務清償方案成立後，固由債務人按其條件履行，
    惟需於其後發生情事變更，在清償期間收入或收益不如預期
    ，致該方案履行困難甚或履行不能，因不可歸責於己，始能
    聲請更生或清算。此項規定旨在避免債務人任意毀諾已成立
    之協商，濫用更生或清算之裁判上債務清理程序，蓋以債務
    清償方案係經當事人行使程序選擇權所為之債務清理契約，
    債務人應受該成立之協議所拘束。債務人既已與金融機構協
    商成立，如認該協商方案履行有其他不適當情形，自仍應再
    循協商途徑謀求解決，合先敘明。
二、本件聲請更生意旨略以：聲請人有不能清償債務情事，前已
    提出債權人清冊，以書面向最大債權金融機構台新國際商業
    銀行股份有限公司（下稱台新銀行）請求共同協商債務清償
    方案，於民國95年5 月間協商成立，約定80期，利率0%，每
    月償還新台幣（下同）22,971元，然因聲請人於金真緻輪胎
    有限公司擔任會計，每月薪資僅約20,440元，根本不足以清
    償協商金額，端賴親友支助。協商當時，最大債權銀行並未
    考量聲請人之實際收入，聲請人於協商過程亦居於弱勢，毫
    無協商之空間，僅能片面接受銀行所開之還款條件。因長久
    下來，親朋好友已不願伸出援手，聲請人之配偶所任職之公
    司因全球景氣不振之緣故，已於日前宣布解散，聲請人之配
    偶目前係屬失業狀態，無收入來源，亦無力協助聲請人清償
    ，致聲請人履行有重大困難，聲請人不得已至97年1 月選擇
    毀諾，實屬不可歸責於己，且其無擔保或無優先權之債務總
    額未逾1,200 萬元，復未經法院裁定開始清算程序或宣告破
    產，自仍得聲請更生等語。
三、經查：
  (一)聲請人於95 年5月間以書面向最大債權金融機構台新銀行請
    求協商，經台新銀行提供80期，利率0%，每月償還22,971元
    ，業據其提出之前置協商協議書暨無擔保還款計畫附卷可憑
    （見本院卷第10-12 頁），堪信屬實。聲請人具狀陳稱：協
    商成立時，因聲請人每月薪資收入僅20,440元，根本不足以
    清償協議金，端賴親友及配偶協助，又因聲請人之配偶遭資
    遣，無力援助情形下，不得已於97年1 月選擇毀諾等語。惟
    查，聲請人所稱收入情況，據其提出之財政部台灣省北區國
    稅局95年度綜合所得稅各類所得資料清單所示（見本院卷第
    18頁），聲請人95年度總收入為264,000 元，每月平均收入
    為22,000元，是聲請人所言雖可認係為真正。惟以聲請人提
    出其配偶之財政部臺灣省北區國稅局96年度、97年度綜合所
    得稅各類資料清單顯示，其配偶96年、97年總收入分別為1,
    052,534 元、1,059,420 元，每月收入分別可達87,711元、
    88,285元，亦堪認定聲請人之配偶有協助清償並負擔家庭生
    活費用之事實，聲請人始能負擔上開協商金額。顯然，聲請
    人當初選擇接受前置協商方案，已係衡量過其收入及其配偶
    援助之能力，難認該次協商有何顯失公平之情，且難認聲請
    人於97年1 月選擇毀諾，係屬不可歸責於己之事由所致。又
    聲請人雖於本件主張其配偶嗣遭公司資遣，已無力援助之情
    ，惟聲請人未能提供相關證明以供本院審認，聲請人本項主
    張實難信採。況聲請人縱然一時有履行不便之情況，仍應再
    循協商途徑謀求解決，而非任擇毀諾方式，逕聲請本件更生
    。基上，已足認定聲請人本件更生之聲請為無理由。
  (二)況查，本件最大債權銀行台新銀行於本院98年7 月8 日行訊
    問程序表明願依銀行公會決議「個別一致性協商方案」之內
    容，就聲請人所負欠之所有無擔保債務提供2 階段還款方式
    ，第1 階段是72期，利率0%，月付5,000 元與所有銀行，第
    2 階段，視聲請人當時情況評估等語，而聲請人以尚須負擔
    養2 隻狗之飼料費等為由，表示無法接受，惟上開償債方式
    與聲請人先前與台新銀行於95年7 月間成立之協商條件相較
    結果，聲請人每月應負擔之清償款項已大幅降低，假設如聲
    請人所述，現於市場及夜市工作，每月收入19,000元為真，
    扣除月付金5,000 元，尚餘14,000元。雖聲請人於上開之訊
    問程序，提出每月必要支出費用16,460元之明細（見本院卷
    第174 頁），然未據聲請人提出可供本院審認之收據或相關
    證明，復對照聲請人於98年6 月8 日訊問程序之陳述：「我
    只要負擔自己的生活費。我每月開銷約8 千元。」等語（見
    本院卷第155 頁反面），足見聲請人前後陳述矛盾，本院認
    上開16,460元之金額實不足採，而應以內政部所頒定之台灣
    省最低生活費即每月9,829 元為宜。再據其陳述小孩生活費
    由配偶支出等語（見本院卷第155 頁反面），受扶養義務人
    涂雅欣之扶養費亦無需由聲請人支付，從而，上開所餘金額
    14,000元用以支付聲請人每月必要支出實已足夠。準此，堪
    認聲請人就上開償債方式顯有負擔及履行之能力，揆諸前揭
    說明，協商成立之門檻既已降低，聲請人仍拒絕協商，難認
    聲請人有償債及履行更生方案之誠意，亦難認其有不可歸責
    於己之事由導致無法達成協商。
  (三)綜上，聲請人未舉證證明其有何不可歸責於己之事由，致履
    行所成立之還款協議顯有重大困難，是其聲請本件更生，自
    未符合上開消費者債務清理條例第151 條第5 項、第6 項所
    規定之要件，且該要件之欠缺又屬無從補正，依前揭說明，
    自應駁回其更生之聲請。
四、綜上，本件未符合更生聲請要件，應予駁回其更生聲請，爰
    裁定如主文所示。
中    華    民    國    98    年    8     月    18    日
                    民事第一庭  法  官  范明達
上為正本係照原本作成
如不服本裁定，應於裁定送達後10日內，以書狀向本院提出抗告
，並繳納抗告費新臺幣1千元
中    華    民    國    98    年    8     月    19    日
                                書記官  張豐松


司法院資訊處製作；財團法人民間司法改革基金會備份。
